臺灣桃園地方法院刑事判決　　　　　　　　　　　　　九十一年度易字第一三一號
　　公　訴　人　臺灣桃園地方法院檢察署檢察官
　　被　　　告　乙○○○　ＣＡ.
　　被　　　告　甲○○○○ＮＤ.
　　被　　　告　戊○○○○　Ｃ.
　　右　三　人
　　選任辯護人　王富茂律師
右列被告因竊盜案件，經檢察官提起公訴（九十年度偵字第一八四六四號），本院判
決如左：
    主    文
乙○○○　ＣＡＲＲＩＬＬＯ、甲○○○○ＮＤＥＲ　丙○○○○Ａ　ＭＥＮＤＯＺ
Ａ、戊○○○○　ＣＬＡＶＩＪＯ　己○○○均無罪。
　　理    由
一、公訴意旨略以：被告GUTRTOS CARLOS ALBERTO、WILLIOM HIGUERA GOMBOO（未到
    案另結）、CIRO CARRILLO、ALEXANDER GARCIA MENDOZA、LUISA CLAVIJO RUIZ
    共同基於意圖為自己不法所有之犯意聯絡，先由被告GUTRTOS CARLOS
    ALBERTOCIRO 、LUISA CLAVIJO RUIZ於民國九十年九月二十四日向位於桃園縣大
    園鄉○○村○○路七一號之耐斯小客車租賃有限公司租用ＢＢ—五七一八號自用
    小客車，復由被告CIRO CARRILLO、ALEXANDER GARCIA MENDOZA、LUISA CLAVIJO
    RUIZ駕乘車號ＢＢ—五七一八號自用小客車，於九十年十月一日晚上八時三十分
    許，在桃園縣中壢市○○路三二四號前，察看珠寶商子○○銷售珠寶狀況。嗣於
    同日晚上九時十分許，在桃園縣中壢市○○路一六八號前，趁子○○下車更換輪
    胎時，竊取子○○置放車內之價值約新台幣（下同）一千三百萬元之金飾，得手
    後復以被告CIRO CARRILLO、LUISA CLAVIJO RUIZ之衣物包裹所竊得之金飾，由
    被告GUTRTOS CARLOS ALBERTO、WILLIOM HIGUERA GOMBOO於九十年十月二日中午
    十二時至下午二時許，先後前往新竹清華大學郵局、關東橋郵局、芎林郵局欲將
    上開竊得金飾分別郵寄至美國佛羅里達州。嗣警方於九十年十月二日在中正國際
    機場貨運站郵件中心查獲上開失竊物品，而循線查悉上情，因認被告CIRO
    CARRILLO、ALEXANDER GARCIA MENDOZA、LUISA CLAVIJO RUIZ涉有刑法第三百二
    十一條第一項第四款加重竊盜罪嫌云云。
二、按犯罪事實應依證據認定之，無證據不得推定其犯罪事實。又不能證明被告犯罪
    者，應諭知無罪之判決，刑事訴訟法第一百五十四條、第三百零一條第一項分別
    定有明文。又認定不利於被告之事實，須依積極證據，苟積極證據不足為被告事
    實之認定時，即應為有利被告之認定，更不必有何有利之證據；另按事實之認定
    ，應憑證據，如未能發現相當證據，或證據不足以證明，自不能以推測或擬制之
    方法，為裁判基礎；且被告否認犯罪事實所持之辯解，縱屬不能成立，仍非有積
    極證據足以證明其犯罪行為，不能遽為有罪之認定；再按認定犯罪事實，所憑之
    證據，雖不以直接證據為限，間接證據亦包括在內，然無論直接或間接證據，其
    為訴訟上之證明，須於通常一般之人均不致於有所懷疑，而得確信其為真實之程
    度者，始得據之為有罪之認定，倘其證明尚未達到此一程度，而有合理性懷疑之
    存在時，即無從為有罪之認定；告訴人之告訴，係以使被告受刑事訴追為目的，
    是其陳述是否與事實相符，仍應調查其他證據以資審認；告訴人之告訴，本以使
    被告受刑事訴追為目的，故其陳述是否與事實相符，自應調查其他證據，以資審
    認，苟其所為攻擊之詞，尚有瑕疵，則在此瑕疵未予究明以前，即不能遽採為斷
    罪之基礎，最高法院三十年上字第八一六號判例、四十年台上字第八六號判例、
    三十年上字第一八三一號判例及七十六年台上字第四九八六號判例、五十二年台
    上字第一三００號判例、六十九年台上字第一五三一號判決分別著有明文可資參
    照。
三、本件共訴人認被告CIRO CARRILLO、ALEXANDER GARCIA MENDOZA、LUISA CLAVIJO
    RUIZ涉有前揭竊盜犯行，其理由無非係以，右揭犯罪事實，業據被害人子○○指
    述歷歷，證人寅○○、庚○○、壬○○、癸○○、丑○○證述在卷，並有外國人
    出入境資料、行動電話通聯紀錄、旅館住宿資料、租用車輛使用資料、贓物領
　  據、郵局監視錄影帶相片、相片附卷足參，復有空紙箱、包裝贓物紙盒、郵寄聯
　  單、衣物扣案足憑，資為論據。訊據被告堅決否認有何竊盜犯行，均辯稱：渠等
    於九十年十月一日晚間係在房間未外出，並未竊取金飾，且不知為何金飾會以渠
    等衣物包裹等語。
四、經查：
（一）證人即在中壢市○○路○○路口奇珍銀樓對面販賣玉米、花生、菱角攤販之辛○○於警訊中稱：「你於九十年十月一日二十一時十分許，在妳擺攤對面的大
      同路、中平路口有看見何事？）我看見兩名男子在Ｑ六—０七五二的右前方換
      車輪，看見一名男子與一七三公分至一八０公分，身體瘦長、短髮、右手拖著
      都東西從車（Ｑ六—０七五二）往後走，當時我以為他們自己人，因為他沒有
      從我前面經過。」、「（警方於九十年十月二日四時在刑事組指認的兩名外籍
      男子是否為你看見從車旁提東西的男子？）不是那兩名，一個太矮、一個太高
      太胖」（見偵查卷第五四頁），於本院審理時稱：「（九十年十月二日凌晨四
      時有無在刑事組指認犯罪嫌疑人，且於五時製作筆錄？）是的。」、「（你在
      警局製作筆錄時，你說看見一名男子身高約一七三至一八○公分，身體瘦長，
      是否屬實？）是。」、「（那名男子身穿淡灰色有拉鍊的夾克，是否屬實？）
      是。」、「（十月二日四點在刑事組指認時，你指認從車旁經過的男子，你當
      時說一個太矮、一個太高太胖，是否為那兩名外籍男子，是否從車旁提東西的
      男子？）是。也不是庭上那兩位男性被告。」等語（見本院九十一年五月二十
      四日審理筆錄），足證被告CIRO CARRILLO、ALEXANDER GARCIA MENDOZA並非
      下手行竊被害人金飾之人。
（二）公訴人以GUTRTOS CARLOS ALBERTO、WILLIOM HIGUERA GOMBOO二人至新竹市清
      華大學郵局、新竹縣關東橋郵局、芎林郵局將竊得被害人金飾郵寄至外國，有
      郵局監視錄影帶翻拍之照片十張，並有空紙箱一個、裝置藏物食品包裝盒、郵
      寄聯單、衣物等扣案可稽。據此GUTRTOS CARLOS ALBERTO、WILLIOM HIGUERA
      GOMBOO郵寄行竊金飾處分之行為，足徵GUTRTOS CARLOS ALBERTO、WILLIOM
      HIGUERA GOMBOO二人對於竊取被害人金飾應有犯意之聯絡及行為之分擔，而屬
      共同正犯。
（三）茲本件所應斟酌之處即為被告CIRO CARRILLO、ALEXANDER GARCIA MENDOZA、
      LUISA CLAVIJO RUIZ有無參與共同實施竊盜之行為擔或有分贓之結果。
  １、首就犯罪時間而言，證人即德泰旅社之櫃臺小姐丑○○於警訊中稱：「於九十
      年九月三十日下午十三時左右，由照片一所示（ALEXANDER GARCIA MENDOZA
      ）與另一名姓名不詳（未到案）之外籍男子二人前來投宿，‧‧‧直到十月一
      日晚上二十一時許退房，期間進出旅社一、二次，另照片二、三所示之一男一
      女（CIRO CARRILLO、LUISA CLAVIJO RUIZ）外籍人士，於十月一日晚間十七
      、十八時左右，由照片一之男子帶同前來投宿，費用是由該女子支付，投宿期
      間均外出多次，交通工具為一輛車牌前兩碼為ＢＢ之出租銀白色自小客車」等
      語（見偵查卷第四十八頁），被告CIRO CARRILLO、ALEXANDER GARCIA
      MENDOZA、LUISA CLAVIJO RUIZ等三人於案發當日二十一時許退房，依前述被
      害人及證人辛○○所述，行竊之時間為當日二十一時十分許，則在如此短暫之
      時間，如何前往案發地點與行竊之人共同實施竊盜，況且CIRO CARRILLO、
      ALEXANDER GARCIA MENDOZA、LUISA CLAVIJO RUIZ均為來自南美哥倫比亞之外
      國人，如何於人地生疏之地，迅速前往案發地點參與行竊被害人之金飾？非無
      疑問。據此，足以證明被告CIRO CARRILLO、ALEXANDER GARCIA MENDOZA、
      LUISA CLAVIJO RUIZ於被害人金飾遭竊時，並不在現場之證明。
  ２、證人寅○○於警訊中稱：「我於九十年十月一日二十時三十分許，推著娃娃車
      去散步，推至中山路三一二號超商前，有一部自小客車停在該處，有一外籍人
      士（類似中東人士）坐在該自小客車駕駛座上，著內衣，而另二名類似中東人
      士有一位距離自小客車約六公尺，一位距離該自小客車約十公尺距離，同時向
      中平路望去，動作鬼鬼祟祟的，我發覺有問題，所以將該部自小客車車牌號碼
      記下為ＢＢ—五七一八號。」等語（見偵查卷第四十三頁），另稱：「該名不
      詳短髮有點捲，著白色內衣，身高約一六五公分左右，有點壯的男子就是ＢＢ
      —五七一八號坐在駕駛座內的男子無誤，而另一位身份待查得男子年約三十五
      —四十歲左右，短髮就是距離ＢＢ—五七一八號自小客車約六公尺左右鬼鬼祟
      祟的男子」等語（記偵查卷第四五頁），又稱：「我非常確定，在分局之二名
      外籍男士CIRO CARRILLO、ALEXANDER GARCIA MENDOZA，就是案發當天在現場
      附近觀望、徘徊之二人，其中CIRO CARRILLO就是我第一次筆錄所述，站在竊
      嫌所駕自小客車距離約六公尺之男子，另一名ALEXANDER GARCIA MENDOZA就是
      駕駛可疑車牌ＢＢ—五七一八號自小客車之男子」等語（見偵查卷第四六頁）
      ，茲有疑問之處，衡情依我國人在辨識西方外國人時，輒因社會、文化與種族
      血緣等背景之差異而認為西方人之長相往往具有高度之近似性，何況證人寅○○係於案發當日晚間看見，視線通常較白天為差，是以證人寅○○如何確信其
      所見之人即為ALEXANDER GARCIA MENDOZA？況且ALEXANDER GARCIA MENDOZA
      國即為歌倫比亞人，而非證人寅○○所述之中東人士，由此可見證人寅○○所
      指是見到之人否即為ALEXANDER GARCIA MENDOZA，非無疑問。縱依證人寅○○
      所述，被告ALEXANDER GARCIA MENDOZA當時在前開可疑自小客車駕駛座上，惟
      證人於本院稱：「（你看他們在那裡停留多久？）十幾分鐘。」等語（見本院
      九十一年四月九日訊問筆錄），而前開證人寅○○於案發當日晚間二十時三十
      分許發現前開可疑自小客車，此時應為晚間二十時五十分前，與行竊者行竊被
      害人金飾之時間為晚間二十一時十分許，尚有二十分鐘，尚難依照證人寅○○
      之前開證詞，認定被告ALEXANDER GARCIA MENDOZA有參與行竊被害人之金飾。
  ３、證人癸○○於警訊稱：「經我指認外籍人士二男一女，昨日確實又出現在中山
      東路三二四號銀樓前，其中一名外籍人士、膚黑、捲髮、身高約一八零公分、
      壯碩我別有印象」、「我於一日晚上二十一時許在我店前騎樓烤肉時，親眼看
      見二男一女外籍人士在中山東路三二四號銀樓前購買三杯飲料，眼睛注視著對
      面銀樓」、「（你於第一次筆錄稱你在三二四號前（景福銀樓）其中一名外籍
      人士膚黑捲髮身高約一八０公分，壯碩你特別有印象，該名外籍人士在做何事
      ？該名外籍人士是否為本組提供相片中之外籍人士（CIRO CARRILLO）？）是
      沒錯。該名男子當時在景福銀樓前（中山路三二四號前）飲料攤買飲料。」等
      語（見偵查卷第四九頁背面、第五一頁），然依證人即德泰飯店之櫃臺小姐丑
      ○○前開證詞，被告CIRO CARRILLO、ALEXANDER GARCIA MENDOZA、LUISA
      CLAVIJO RUIZ係於九十年十月一日晚上二十一時許退房，則CIRO CARRILLO何
      以會出現在中山東路三二四號景福銀樓前，且衡情依我國人在辨識西方外國人
      時，輒因社會、文化與種族血緣等背景之差異而認為西方人之長相往往具有高
      度之近似性，是以證人癸○○如何確信所看到之人為被告CIRO CARRILLO，非
      無疑問。
  ４、證人癸○○警訊稱：「另一名較矮外籍男子，著深色衣服女子等二人我沒有正
      面看到，較沒有印象」，又稱「（另一男一女你可有見過，是否有印象？）因
      當時我沒有正面看另一男一女所以我較沒有印象」等語（見偵查卷第四九頁背
      面、第五一頁背面），是以LUISA CLAVIJO RUIZ案發當日晚上是否有在案發地
      點附近，即非無疑。況且證人癸○○對於見到二男一女之時間於警訊中稱，分
      別第一次警訊中稱為二十一時，第二次警訊中稱為二十一時至二十二時，顯見
      證人對於該二男一女外籍人士，並非詳加注意該二男一女外籍人士之行止，而
      加以記下時間，並將另二位外籍人士之面貌記下。
  ５、綜上所述，證人之證詞僅對於被告CIRO CARRILLO、ALEXANDER GARCIA
      MENDOZA、LUISA CLAVIJO RUIZ CIRO CARRILLO三人於案發當時，有在行竊地
      點附近出現，其指認是否確實無誤，容有疑問？已如前述。又縱如證人所述，
      被告等人確實有出現在案發地點附近，能否徒憑證人證述，被告CIRO
      CARRILLO、ALEXANDER GARCIA MENDOZA、LUISA CLAVIJO RUIZ CIRO CARRILLO
      三人於案發當時，有在行竊地點附近出現，推認被告三人有參與行竊，亦有疑
      問？又被告係於案發當晚二十一時許退房，人地生疏能否於當晚二十一時十分
      趕至行竊地點參與行竊，非無疑問？
（四）又起訴書認由GUTRTOS CARLOS ALBERTOCIRO、LUISA CLAVIJO RUIZ於民國九十
      年九月二十四日向位於桃園縣大園鄉○○村○○路七一號之耐斯小客車租賃有
      限公司租用ＢＢ—五七一八號自用小客車等情，惟查LUISA CLAVIJO RUIZ於九
      十年九月二十五日入境臺灣，起訴書此部分認定有誤認，應予敘明。而被告
      LUISA CLAVIJO RUIZ與GUTRTOS CARLOS ALBERTOCIRO、ALEXANDER GARCIA
      MENDOZA一同前往還GUTRTOS CARLOS ALBERTOCIRO於九十年九月二十四日所借
      的車，並以LUISA CLAVIJO RUIZ名義繼續租借該部ＢＢ—五七一八號自小客車
      ，預訂還車日期為九十一年十月一日二十一時，業據證人即耐斯小客車租賃有
      限公司出租汽車予GUTRTOS CARLOS ALBERTOCIRO、LUISA CLAVIJO RUI之壬○○證述明確，並有耐斯小客車租賃合約書二紙附卷可稽。壬○○並稱「（九月
      二十四日（第一次）租車時，庭上三位被告，有誰一起到公司？）我確定丁○○○○ＯＳ　ＣＡＲＬＯＳ　ＡＬＥＢＲＴ來租車，甲○○○○ＮＤＥＲ　丙○○○○Ａ　ＭＥＮＤＯＺＡ與戊○○○○　ＣＬＡＶＩＪＯ　己○○○不確
      定有到公司。」、「（九月二十九日誰到公司來還車？又誰來公司續租車子？
      ）戊○○○○　ＣＬＡＶＩＪＯ　己○○○與甲○○○○ＮＤＥＲ　丙○○○○Ａ　ＭＥＮＤＯＺＡ有來，丁○○○○ＯＳ　ＣＡＲＬＯＳ　ＡＬＥＢＲＴ
      應該有來，因為丁○○○○ＯＳ　ＣＡＲＬＯＳ　ＡＬＥＢＲＴ會講英文，我
      可以跟他溝通，乙○○○　ＣＡＲＲＩＬＬＯ沒來。」、「（二十九日所租的
      車，是否為原來所租的車？）是。」、「（九月二十九日租車，承租人有無表
      示租車用途？）丁○○○○ＯＳ　ＣＡＲＬＯＳ　ＡＬＥＢＲＴ表示貿易商從
      臺灣出口鬧鐘要用廂型車。當時我有跟丁○○○○ＯＳ　ＣＡＲＬＯＳ　ＡＬ
      ＥＢＲＴ表示十月一日晚上八點有客人會還廂型車，所以請他到時打電話到公
      司聯絡看有無廂型車。」、「（為何合約書記載承租人為戊○○○○　ＣＬＡ
      ＶＩＪＯ　己○○○？）是丁○○○○ＯＳ　ＣＡＲＬＯＳ　ＡＬＥＢＲＴ表
      示的，原因未講。」等語（見本院九十年五月十七日訊問筆錄），由上開證人
      壬○○之證詞可知，與證人壬○○接洽租車事宜之人為被告GUTRTOS CARLOS
      ALBERTOCIRO，而被告LUISA CLAVIJO RUIZ僅於九十年九月二十九日與GUTRTOS
      CARLOS ALBERTOCIRO共同前往還車，並以其名義繼續租用汽車，並於九十年十
      月一日晚間二十三時三十分被告GUTRTOS CARLOS ALBERTOCIRO與證人壬○○接
      洽後，再由被告CIRO CARRILLO、ALEXANDER GARCIA MENDOZA、LUISA CLAVIJO
      RUIZ CIRO CARRILLO前往耐斯汽車租賃公司還車，參以被告GUTRTOS CARLOS
      ALBERTOCIRO將行竊得來之金飾拿至新竹縣、市之郵局郵寄之外國處分贓物，
      已如前述。是以尚不能以被告CIRO CARRILLO、ALEXANDER GARCIA MENDOZA、
      LUISA CLAVIJO RUIZ CIRO CARRILLO將前開汽車開回耐斯汽車租賃公司為警逮
      捕，遽行推認被告CIRO CARRILLO、ALEXANDER GARCIA MENDOZA、LUISA
      CLAVIJO RUIZ CIRO CARRILLO參與行竊被害人之金飾。蓋被告CIRO CARRILLO
      、ALEXANDER GARCIA MENDOZA、LUISA CLAVIJO RUIZ CIRO CARRILLO若有共同
      參與行竊金飾，則何以三人共同前往還車，而未先與被告GUTRTOS CARLOS
      ALBERTO、WILLIOM HIGUERA GOMBOO二人朋分所竊得之金飾，任由被告GUTRTOS
      CARLOS ALBERTO、WILLIOM HIGUERA GOMBOO將竊得之金飾郵寄至國外。況且，
      被告CIRO CARRILLO、ALEXANDER GARCIA MENDOZA、LUISA CLAVIJO RUIZ CIRO
      CARRILLO三人為警查獲時，並無任何犯罪之跡證，由是公訴人認CIRO
      CARRILLO、ALEXANDER GARCIA MENDOZA、LUISA CLAVIJO RUIZ CIRO CARRILLO
      將前開汽車開回耐斯汽車租賃公司為警逮捕，尚難為被告三人不利之認定。
（五）再者，起訴書認被告GUTRTOS CARLOS ALBERTO、WILLIOM HIGUERA GOMBOO，以
      被告CIRO CARRILLO、LUISA CLAVIJO RUIZ之衣物包裹所竊得之金飾，而認被
      告CIRO CARRILLO、LUISA CLAVIJO RUIZ，而認被告CIRO CARRILLO、LUISA
      CLAVIJO RUIZ有參與行竊被害人金飾，惟就犯罪心理與經驗法則而言，倘被告
      CIRO CARRILLO、LUISA CLAVIJO RUIZ二人卻曾合謀或共同行竊金飾，則對於
      贓物應有防護之心態，而理當極力掩飾自己曾留下的罪證，始為合理。豈有可
      能以自己之衣物包裹金飾，留下明確的犯罪證據？如此拙劣且欲蓋彌彰之手法
      ，顯然不符竊盜者慣常防護贓物之經驗法則與論理法則。由此，被告GUTRTOS
      CARLOS ALBERTO、WILLIOM HIGUERA GOMBOO二人未經被告CIRO CARRILLO、
      LUISA CLAVIJO RUIZ之同意，擅將其等之衣物用以包裹竊得之金飾，藉此轉移
      罪證之焦點，堪以認定。是以起訴書以包裹金飾之衣物為CIRO CARRILLO、
      LUISA CLAVIJO RUIZ之衣物，推認被告CIRO CARRILLO、LUISA CLAVIJO RUIZ
      有參與行竊被害人之金飾，尚嫌速斷。
五、綜上所述，本件行竊被害人金飾之人非被告CIRO CARRILLO、ALEXANDER GARCIA
    MENDOZA、LUISA CLAVIJO RUIZ CIRO CARRILLO等三人所為，而被告GUTRTOS
    CARLOS ALBERTO、WILLIOM HIGUERA GOMBOO二人至新竹市清華大學郵局、新竹縣
    關東橋郵局、芎林郵局將竊的被害人金飾郵寄至外國，被告CIRO CARRILLO、
    ALEXANDER GARCIA MENDOZA、LUISA CLAVIJO RUIZ CIRO CARRILLO等三人於案發
    當日辦理退房時間，距離被害人金飾遭竊之時間僅有十分鐘，被告三人於人地生
    疏如何在此短暫時間參與共同行竊被害人之金飾。縱證人指述認被告CIRO
    CARRILLO、ALEXANDER GARCIA MENDOZA、LUISA CLAVIJO RUIZ CIRO CARRILLO等
    三人案發當晚確實有在行竊地點附近出現可採，惟不能據此認定被告CIRO
    CARRILLO、ALEXANDER GARCIA MENDOZA、LUISA CLAVIJO RUIZ CIRO CARRILLO即
    為接應竊賊之人，況且證人之指認，是否確實無誤，已詳如前述。又被告CIRO
    CARRILLO、ALEXANDER GARCIA MENDOZA、LUISA CLAVIJO RUIZ CIRO CARRILLO等
    三人將前開車輛開去還給租車公司，被告GUTRTOS CARLOS ALBERTO、WILLIOM
    HIGUERA GOMBOO二人CIRO CARRILLO、LUISA CLAVIJO RUIZ之衣物包裹金飾以為
    掩飾郵寄，均不能推認被告CIRO CARRILLO、ALEXANDER GARCIA MENDOZA、LUISA
    CLAVIJO RUIZ CIRO CARRILLO等三人有共同參與竊取被害人金飾之犯行。此外，
    復查無其他具體事證足資證明被告涉有公訴意旨所指之犯行，應認無法證明被告
    犯罪，不能證明被告犯罪，應為被告無罪之諭知。
本案經檢察官郭靜文到庭執行職務。
中　　　華　　　民　　　國　　九十一　　年　　　六　　　月　　 十四 　　日
                                臺灣桃園地方法院刑事第六庭
                                      法　官　黃永定
右正本證明與原本無異。
如不服本判決，應於判決送達後十日內，向本院提出上訴狀。
                                      書記官　□　□　□
中　　　華　　　民　　　國　　九十一　　年　　　六　　　月　　 十四 　　日
